ACORDAO-COMPLETO-2431263

ACÓRDÃO 12912/2020 ATA 41/2020 - SEGUNDA CÂMARA

VISTOS, relatados e discutidos estes autos que tratam de acompanhamento de ato de aposentadoria em favor de Antonia Sales dos Santos,
ACORDAM os ministros do Tribunal de Contas da União, reunidos em sessão da 2ª Câmara, ante as razões expostas pelo relator e com fundamento no art. 71, inciso III, da Constituição Federal, c/c  arts. 1º, inciso V, e 39, inciso II da Lei 8.443/1992, c/c os arts. 250 § 1º, 259 a 263 do Regimento Interno, em:
9.1. considerar revel o senhor Ednésio Oliveira de Jesus, deixando, todavia, de aplicar-lhe qualquer sanção;
	       9.2. ordenar à Sefip que:
	       9.2.1. avalie se as decisões proferidas nos autos daquela ação impedem a absorção da parcela impugnada pela deliberação ora monitorada;
	       9.2.2. oriente a unidade jurisdicionada, se for o caso, para que em cumprimento ao Acórdão 6984/2017-TCU-Segunda Câmara, encaminhe comprovante da exclusão da parcela impugnada, informe as providências para reposição ao erário dos valores eventualmente recebidos indevidamente e emita novo ato de aposentadoria;
		 9.3. dar ciência desta deliberação à interessada e ao Núcleo Estadual do Ministério da Saúde no Estado da Bahia.

Em análise ato de aposentadoria.

Segunda Câmara

3. Interessados/Responsáveis:
3.1. Interessado: Antonia Sales dos Santos (XXX.618.065-XX).

13.1. Ministros presentes: Ana Arraes (Presidente), Augusto Nardes (Relator), Aroldo Cedraz e Raimundo Carreiro.
13.2. Ministros-Substitutos presentes: Marcos Bemquerer Costa e André Luís de Carvalho.

AUGUSTO NARDES

Adoto como relatório o parecer do representante do Ministério Público junto ao TCU (peça 24) :
Trata-se de monitoramento do Acórdão 6984/2017-TCU-Segunda Câmara, relatado pelo Ministro Augusto Nardes (peça 6) , que considerou ilegal o ato de aposentadoria constante dos autos, em razão da incorporação de parcela judicial de plano econômico, sem que fossem consideradas, para fins de absorção, as novas estruturas remuneratórias implantadas após o provimento jurisdicional.
A Secretaria de Fiscalização de Pessoal (Sefip) , em monitoramento iniciado à peça 14 verificou a continuidade do pagamento da parcela impugnada e realizou a audiência do Sr. Ednésio Oliveira de Jesus, Coordenador de Recursos Humanos do Núcleo Estadual do Ministério da Saúde no Estado da Bahia à época da prolação do Acórdão, para que apresentasse suas razões de justificativa (peça 17) .
3. 	Decorrido o prazo sem a apresentação de resposta, a Sefip propõe que seja aplicada ao Sr. Ednésio Oliveira de Jesus a multa prevista no art. 58, inciso IV, da Lei 8.443/1992 e no art. 268, inciso VII, do Regimento Interno do Tribunal, em razão de que a parcela impugnada continua sendo paga.
4.	No entanto, verifica-se que, após ser notificada da deliberação recorrida, a Unidade Jurisdicionada informou que estava impedida de dar cumprimento à determinação deste Tribunal, em razão de que a parcela impugnada estaria protegida por decisão judicial proferida nos autos da Ação Ordinária 0800178-57.214.4.05.8500, conforme documentação constante da (peça 11) .
5.	Dessa forma, tendo em vista que, a princípio, consta dos autos a justificativa para o descumprimento da determinação deste Tribunal, este membro do Ministério Público de Contas, com as devidas vênias por divergir da Unidade Técnica, entende que o Sr. Ednésio Oliveira de Jesus deve ser considerado revel, sem a aplicação da multa prevista no art. 58, inciso IV, da Lei 8.443/1992.
6.	       Não obstante, tendo em vista que a Ação Ordinária 0800178-57.214.4.05.8500 foi impetrada contra ato da Unidade Jurisdicionada anterior à decisão deste Tribunal, propõe que seja expedida determinação à Sefip para que avalie se as decisões proferidas nos autos daquela ação impedem a absorção da parcela impugnada pela deliberação ora monitorada, para que a Unidade Jurisdicionada seja devidamente orientada.
	
É o Relatório.

não há.

Procurador Sergio Ricardo Costa Caribé.

PESSOAL. APOSENTADORIA. PARCELA DE PLANO ECONÔMICO. DECISÃO JUDICIAL. ILEGALIDADE. MONITORAMENTO. NOVAS DETERMINAÇÕES.

APOSENTADORIA (APOS)

Secretaria de Fiscalização de Pessoal (SEFIP).

Trata-se de acompanhamento do cumprimento do Acórdão 6984/2017-TCU-Segunda Câmara, relatado por mim, que considerou ilegal o ato de concessão de aposentadoria da interessada em decorrência do pagamento de parcela judicial referente a plano econômico.
2.	A irregularidade que fundamentou a decisão se refere à constatação de pagamento indevido do reajuste de 26,05%, referente à Unidade de Referência de Preços - URP, de fevereiro de 1989, por força de decisão judicial.
3.	A instrução da unidade técnica descreve detalhadamente a situação atual, demonstrando que o Núcleo Estadual do Ministério da Saúde no Estado da Bahia mantém o pagamento das parcelas referentes a planos econômicos, com base em decisão judicial. 
4.	Informa, ainda, que em sede de monitoramento ficou comprovado que a unidade jurisdicionada não excluiu a parcela questionada nem realizou o cadastro de novo ato de concessão de aposentadoria em nome da interessada.
5.	O descumprimento do já referido Acórdão 6984/2017-TCU-Segunda Câmara ensejou audiência do gestor responsável, Senhor Ednésio Oliveira de Jesus, Coordenador de Recursos Humanos do Núcleo Estadual do Ministério da Saúde no Estado da Bahia à época da prolação do acórdão ora monitorado, para apresentar suas razões de justificativa para não ter excluído dos proventos da aposentada o pagamento impugnado por esta Corte e não ter cadastrado novo ato concessório de aposentadoria em nome da ex-servidora.
6.	A unidade técnica propõe, além das determinações à unidade jurisdicionada:
a) aplicar ao Senhor Ednésio Oliveira de Jesus, Coordenador de Recursos Humanos do Núcleo Estadual do Ministério da Saúde no Estado da Bahia à época da prolação do Acórdão 6984/2017-TCU-Segunda Câmara, de 8/8/2017, Relator Augusto Nardes, a multa prevista no art. 58, inciso IV, da Lei 8.443/1992;
7. 	Dissentindo, em parte, o representante do Ministério Público junto ao TCU entende correta a proposta de que o gestor deve ser considerado revel por este Tribunal, mas sem a aplicação da multa prevista no art. 58, inciso IV, da Lei 8.443/1992. 
8.	Acompanho, com as vênias de estilo, o MPjTCU quanto à revelia e dispensa de aplicação de multa ao gestor.
9. 	Ressalto que não há nos autos informações conclusivas de que a sentença concessória da vantagem questionada tenha disposição expressa que garanta à servidora seu pagamento ad eternum. Em consonância com a súmula TCU 279 e entendimento sedimentado deste TCU, rubricas decorrentes de sentenças judiciais transitadas em julgado e relativas a planos econômicos devem: 
 (a) ser pagas em valores nominais sujeitos exclusivamente aos reajustes gerais do funcionalismo, e 
 (b) ser absorvidas por aumentos decorrentes de reestruturações de carreira posteriores, tendo em vista seu caráter antecipatório.
Dessa forma, VOTO no sentido de que o Tribunal aprove o Acórdão que ora submeto à deliberação deste Colegiado.
TCU, Sala das Sessões Ministro Luciano Brandão Alves de Souza, em 17 de novembro de 2020.
Ministro JOÃO AUGUSTO RIBEIRO NARDES 
Relator